臺灣板橋地方法院刑事判決　　　　　　　96年度訴字第4266號
公　訴　人　臺灣板橋地方法院檢察署檢察官
被　　　告　甲○○
上列被告因違反毒品危害防制條例案件，經檢察官提起公訴（96
年度毒偵字第7542號），本院依簡式審判程序，判決如下：
    主  文
甲○○施用第一級毒品，累犯，處有期徒刑壹年；又施用第二級
毒品，累犯，處有期徒刑陸月；應執行有期徒刑壹年肆月。
    事  實
一、甲○○於民國八十七年間，因施用毒品案件，經本院以八十
    七年度毒聲字第四六七號裁定送觀察、勒戒後，認有繼續施
    用毒品之傾向，再經本院以八十七年毒聲字第八三四號裁定
    送強制戒治，嗣再經裁定停止戒治而於八十七年十二月八日
    出監，所餘戒治期間交付保護管束，於八十八年七月二十日
    日期滿執行完畢。復因施用毒品案件，經臺灣士林地方法院
    於八十九年五月三日以八十九年毒聲字第一○○六號裁定送
    觀察勒戒後，因認有繼續施用毒品傾向，再經同法院於八十
    九年五月九日以八十九年度毒聲字第一○四七號裁定送強制
    戒治；嗣再經裁定停止戒治而於九十年一月十七日出監，所
    餘戒治期間交付保護管束，於九十年五月二日期滿執行完畢
    。刑事責任部分另經起訴，經上開法院於八十九年六月二十
    六日以八十九年易字第五七○號判決判處有期徒刑六月確定
    ，並於九十年六月二十日易科罰金執行完畢。又因施用毒品
    案件，經本院於九十二年八月十四日以九十二年毒聲字第二
    四九四號裁定送強制戒治，於九十三年一月九日因毒品危害
    防制條例修正而停止戒治釋放。刑事責任部分另經起訴，經
    本院於九十二年十一月二十日以九十二年度訴字第二○七八
    號判決判處有期徒刑十月；上訴後復經臺灣高等法院以九十
    三年度上訴字第一六七號判決駁回上訴確定。復於九十三年
    八月間因施用毒品案件，經臺灣高雄地方法院以九十三年度
    訴字第二四四八號判決判處有期徒刑十一月確定。嗣兩案接
    續執行，於九十五年九月二十九日縮短刑期執行完畢。詎仍
    不知悔改，明知海洛因及甲基安非他命（以下稱安非他命）
    分別係毒品危害防制條例所列之第一級及第二級毒品，不得
    非法持有、施用，仍基於施用第一級毒品海洛因及第二級毒
    品安非他命之犯意，先於九十六年七月二十五日上午七時許
    ，在臺北縣三重市○○街九十之二號五樓住處內，以玻璃球
    吸食器施用第二級毒品安非他命一次，再於同日上午八時許
    在上開處所，以香菸燃燒之方式施用第一級毒品海洛因一次
    ，嗣於同日晚間十一時十五分許，因另案遭通緝而為警在臺
    北縣三重市○○路與正義北路交岔口查獲，並對其採集尿液
    ，始知上情。
二、案經臺北市政府警察局松山分局報告臺灣板橋地方法院檢察
    署檢察官偵查起訴。本院於準備程序進行中，甲○○就被訴
    事實為有罪之陳述，經告知簡式審判程序之旨，並聽取各當
    事人之意見後，本院合議庭裁定由受命法官獨任進行簡式審
    判程序。
    理  由
一、訊據被告甲○○就上揭犯罪事實於本院審理時自白不諱，其
    於九十六年七月二十五日經警查獲後採集尿液鑑驗結果，確
    呈嗎啡類、安非他命類陽性反應，有臺灣尖端先進生技醫藥
    股份有限公司濫用藥物檢驗報告一份在卷可稽，足認被告前
    揭自白與事實相符，堪予採信。按九十二年七月九日新修正
    之毒品危害防制條例刪除二犯及三犯之規定，一改修法前繁
    雜之處遇程式，僅將施用毒品者簡化區分為初犯、再犯，並
    認施用毒品者係屬病患性犯人，以觀察、勒戒戒除其身癮，
    並以強制戒治去除其心癮。經觀察、勒戒或強制戒治執行完
    畢釋放後，若係五年後再犯該條例第十條施用毒品罪者，與
    同條例第二十條第一項、第二項關於「初犯」之處理方式相
    同，檢察官應先聲請法院裁定令被告入勒戒處所觀察、勒戒
    ，並視有無繼續施用毒品傾向，決定應予釋放、為不起訴之
    處分，或應聲請法院裁定令入勒戒處所強制戒治；若係五年
    內「再犯」同條例第十條施用毒品罪者，依同條例第二十三
    條第二項規定，檢察官則應依法追訴。觀諸該條例第二十條
    第三項之修正理由：「觀察、勒戒或強制戒治五年後再犯者
    ，顯見前所實施之觀察、勒戒或強制戒治已足以遮斷其施用
    毒品之癮，為期自新及協助其戒除毒癮，對此五年後再犯者
    ，爰明定仍適用初犯之規定，先經觀察、勒戒、強制戒治之
    程式。」及同條例第二十三條第二項之修正理由：「為配合
    簡化施用毒品犯之刑事處遇程式，並鑑於經觀察、勒戒或強
    制戒治執行完畢釋放後五年內再犯者，其再犯率甚高，原據
    以實施之觀察、勒戒及強制戒治既已無法收其實效，自應施
    以刑事處遇。」顯然如施用毒品者係前經觀察、勒戒或強制
    戒治等治療程式執行完畢五年後，始再施用毒品之「初犯」
    ，因前所執行之觀察、勒戒或強制戒治已足收戒除毒癮之效
    ，自應重新執行觀察、勒戒或強制戒治等治療程式，並於治
    療程式執行完畢後，由檢察官為不起訴處分，毋庸對之追訴
    處罰；反之，在「再犯」之情形，因其先前所為治療程序顯
    未能收戒斷毒癮之效，且考量施用毒品者之再犯率偏高，乃
    簡化其刑事處遇程式，而逕予追訴處罰，不再施以治療程式
    。參酌上開立法理由，修正毒品危害防制條例就施用毒品者
    ，祇於「初犯」及「五年後再犯」二種情形，有其追訴條件
    之限制，即須於初犯經觀察、勒戒或強制戒治釋放後，五年
    內均無施用毒品之行為，始能認其前所實施之觀察、勒戒或
    強制戒治已足遮斷毒癮，而得於五年後再犯時，再予適用初
    犯之規定，重行觀察、勒戒等程式。倘五年內已經再犯，被
    依法追訴處罰，縱其第三次（或第三次以上）施用毒品之時
    間在初犯釋放五年以後，即與「五年後再犯」之情形有別，
    且因已於「五年內再犯」，顯見其再犯率甚高，原實施觀察
    、勒戒或強制戒治，已無法收其實效，而無五年戒斷期之存
    在，自無再經觀察、勒戒及強制戒治之必要，應由檢察官逕
    行起訴，始符新法修正之本旨。被告前因施用毒品案件，經
    臺灣士林地方法院於八十九年五月三日以八十九年毒聲字第
    一○○六號裁定送觀察勒戒後，因認有繼續施用毒品傾向，
    再經同法院於八十九年五月九日以八十九年度毒聲字第一○
    四七號裁定送強制戒治；嗣再經裁定停止戒治而於九十年一
    月十七日出監，所餘戒治期間交付保護管束，於九十年五月
    二日期滿執行完畢。又因施用毒品案件，經本院於九十二年
    八月十四日以九十二年毒聲字第二四九四號裁定送強制戒治
    ，於九十三年一月九日因毒品危害防制條例修正而停止戒治
    釋放，刑事責任部分另經起訴，經本院於九十二年十一月二
    十日以九十二年度訴字第二○七八號判決判處有期徒刑十月
    ；上訴後復經臺灣高等法院以九十三年度上訴字第一六七號
    判決駁回上訴確定，甫於九十五年九月三十日因縮短刑期執
    行完畢釋放，有臺灣高等法院被告前案紀錄表一份附卷可考
    。被告於上開強制戒治執行完畢釋放後，既曾於五年內再犯
    毒品危害防制條例第十條之罪，並經判決確定，顯於五年內
    已然再犯施用毒品罪，本次被告再犯毒品危害防制條例第十
    條之罪，自非屬毒品危害防制條例第二十條第三項所定「五
    年後再犯第十條之罪」之情形，而應依法追訴，附此指明。
    從而本案事證明確，自應依法論科。
二、核被告所為，係犯毒品危害防制條例第十條第一項、第二項
    之施用第一級毒品罪及第二級毒品罪。其於施用前後持有第
    一級毒品海洛因及持有第二級毒品安非他命之低度行為，應
    分別為施用之高度行為所吸收，均不另論罪。被告所犯前開
    二罪間，犯意各別，行為互殊，應分論併罰。被告前於九十
    二施用毒品案件分別經本院以九十二年度訴字第二○七八號
    判決判處有期徒刑十月；上訴後復經臺灣高等法院以九十三
    年度上訴字第一六七號判決駁回上訴確定。復於九十三年八
    月間因施用毒品案件，經臺灣高雄地方法院以九十三年度訴
    字第二四四八號判決判處有期徒刑十一月確定，兩案接續執
    行，於九十五年九月二十九日縮短刑期執行完畢，有臺灣高
    等法院被告前案紀錄表一份附卷可查，被告於有期徒刑執行
    完畢後，五年之內故意犯本件有期徒刑以上之罪，均應依刑
    法第四十七條第一項累犯之規定，分別加重其刑。爰分別審
    酌被告有多次毒品前科，素行不佳，有前揭臺灣高等法院被
    告前案紀錄表可參，明知毒品危害之烈，竟復施用，顯示自
    行戒除毒品之意志薄弱，應予非難，兼衡其經查獲後自知事
    證明確，未為無謂辯解而坦承犯行，且其施用毒品犯行所生
    危害，主要以自戕身心健康為主，對於他人生命、身體、財
    產等法益，尚未查得重大直接危害等一切情狀，分別量處如
    主文所示之刑，並定其應執行刑，以示懲儆。
據上論斷，應依刑事訴訟法第273 條之1 第1 項、第299 條第1
項前段，毒品危害防制條例第10條第1項、第2項、第23條第2項
，刑法第11條前段、第47條第1項、第51條第5款，判決如主文。
本案經檢察官靳開聖到庭執行職務。
中　　華　　民　　國　　96　　年　　12　　月　　31　　日
                  刑事第三庭  法  官  王偉光
以上正本證明與原本無異
如不服本判決應於送達後10日內附理由向本院提出上訴狀
                              書記官　陳怡君
中　　華　　民　　國　　96　　年　　12　　月　　31　　日
附錄本案論罪科刑法條全文：
毒品危害防制條例第十條：
施用第一級毒品者，處六月以上五年以下有期徒刑。
施用第二級毒品者，處三年以下有期徒刑。
